【裁判字號】    99,訴,1538
【裁判日期】    991014
【裁判案由】    毒品危害防制條例
【裁判全文】
臺灣板橋地方法院刑事判決              99年度訴字第1538號
公  訴  人  臺灣板橋地方法院檢察署檢察官
被      告  甲○○
上列被告因違反毒品危害防制條例案件，經檢察官提起公訴（99
年度毒偵字第1897號、第2890號、第2953號、第3396號、第3476
號），本院依簡式審判程式，判決如下：
    主  文
甲○○犯如附表所示之罪，各處如附表所示之宣告刑，應執行有
期徒刑年陸月，扣案之摻有海洛因之香菸壹支（驗餘淨重零點
肆陸貳捌公克）、甲基安非他命肆包（合計驗餘淨重貳點伍零
捌公克）均沒收銷燬之，包裝上開甲基安非他命之外包裝袋肆只
及吸食器壹個均沒收。
    事  實
一、甲○○：(一)於民國88年間，因施用毒品案件，經本院以88年
    度毒聲字第6198號裁定送觀察、勒戒後，認無繼續施用毒品
    傾向，於88年10月16日執行完畢釋放出所，復經臺灣板橋地
    法院檢察署檢察官以88年度毒偵字第1433號為不起訴處分確
    定；(二)前開(一)所示之觀察、勒戒執行完畢釋放後5 年內之89
    年間，因再犯施用毒品案件，經本院以89年度毒聲字第1957
    號裁定送觀察、勒戒後，認有繼續施用毒品傾向，復經本院
    以89年度毒聲字第2210號裁定令入戒治處所施以強制戒治，
    復經本院以89年度毒聲字第6548號裁定停止戒治，而於89年
    12月12日停止戒治，所餘期間交付保護管束，於90年3 月28
    日保護管束期滿，強制戒治視為執行完畢；此部分施用毒品
    犯行，復經本院以89年度易字第1468號判處有期徒刑5 月確
    定，送監執行於93年11月30日縮刑期滿執行完畢；(三)於94年
    間，因三犯施用毒品案件，經本院以94年度訴緝字第223 號
    判決分別判處有期徒刑1 年6 月、10月確定；(四)於95年間，
    因違反槍砲彈藥刀械管制條例案件，經本院以95年度訴字第
    1765號判決判處有期徒刑3 年6 月，併科罰金新臺幣5 萬元
    ，罰金如易服勞役，以銀元300 元即新臺幣900 元折算1 日
    確定；上開(三)、(四)所示之數罪刑，復經本院以96年度聲減字
    第206 號裁定，就(三)所示之二罪刑依序減為有期徒刑9 月、
    5 月，並連同(四)所示之不應減刑之有期徒刑部分，合併定應
    執行有期徒刑4 年6 月（尚有併科罰金新臺幣5 萬元，罰金
    如易服勞役，以銀元300 元即新臺幣900 元折算1 日）確定
    ，送監執行於98年7 月20日縮短刑期假釋出監，嗣經撤銷假
    釋，應執行殘刑有期徒刑8 月又16日；(五)於99年間，因四犯
    施用毒品案件，經本院以99年度簡字第1838號判決判處有期
    徒刑4 月確定；(六)於同年間，因贓物案件，經本院以99年度
    簡字第1839號判決判處有期徒刑3 月確定；(七)於同年間，因
    五犯施用毒品等案件，經本院以99年度訴字第1054號判決分
    別判處有期徒刑7 月、3 月、8 月、8 月、4 月、4 月，應
    執行有期徒刑2 年4 月確定（前揭(六)、(七)所示之二罪刑，連
    同上述(三)、(四)所示之殘刑部分，現經送監接續執行）。
二、詎其猶不知悔改，復分別為下列犯行：
  (一)分別基於施用第一級毒品海洛因、第二級毒品甲基安非他命
    之犯意，於98年12月14日晚上某時許，在其位於臺北縣板橋
    市○○路202 巷13弄8 號之住處，將第一級毒品海洛因摻入
    香菸內點燃吸食之方式，另將第二級毒品甲基安非他命置於
    吸食器上，用火燒烤吸聞所生煙霧之方式，分別施用第一級
    毒品海洛因、第二級毒品甲基安非他命各1 次；於翌日（即
    98年12月15日）15時許，在臺北縣中和市○○路○ 段261 巷
    5 之1 號前為警查獲，且經採集其尿液送驗，始悉上情。
  (二)分別基於施用第一級毒品海洛因、第二級毒品甲基安非他命
    之犯意，於99年2 月10日晚間某時許，在上開住處，將第一
    級毒品海洛因摻入香菸內點燃吸食之方式，另將第二級毒品
    甲基安非他命置於吸食器上，用火燒烤吸聞所生煙霧之方式
    ，分別施用第一級毒品海洛因、第二級毒品甲基安非他命各
    1 次；嗣先於翌日（即99年2 月11日）11時36分許，在臺灣
    板橋地方檢察署觀護人室，經採集其尿液送檢；再於99年2
    月12日19時50分許，在上址為警查獲，並扣得其所有而供其
    施用第一級毒品所用之摻有海洛因已吸食之香菸1 支（驗餘
    淨重0.4628公克）及其所有而供其施用第二級毒品所用之甲
    基安非他命4 包（合計驗餘淨重2.5308公克）、吸食器1 個
    ，且經採集其尿液送檢，始悉上情。
  (三)分別基於施用第一級毒品海洛因、第二級毒品甲基安非他命
    之犯意，於99年2 月24日晚間某時許，在上開住處，將第一
    級毒品海洛因摻入香菸內點燃吸食之方式，另將第二級毒品
    甲基安非他命置於吸食器上，用火燒烤吸聞所生煙霧之方式
    ，分別施用第一級毒品海洛因、第二級毒品甲基安非他命各
    1 次；於翌日（即99年2 月25日）15時54分許，在臺灣板橋
    地方檢察署觀護人室，經採集其尿液送驗，始悉上情。
  (四)基於施用第二級毒品甲基安非他命之犯意，於99年3 月10日
    晚間某時許，在上開住處，將第二級毒品甲基安非他命置於
    吸食器上，用火燒烤吸聞所生煙霧之方式，施用第二級毒品
    甲基安非他命1 次；於翌日（即99年3 月11日）8 時26分許
    ，在臺灣板橋地方檢察署觀護人室，經採集其尿液送驗，始
    悉上情。
  (五)分別基於施用第一級毒品海洛因、第二級毒品甲基安非他命
    之犯意，於99年3 月24日晚間某時許，在上開住處，將第一
    級毒品海洛因摻入香菸內點燃吸食之方式，另將第二級毒品
    甲基安非他命置於吸食器上，用火燒烤吸聞所生煙霧之方式
    ，分別施用第一級毒品海洛因、第二級毒品甲基安非他命各
    1 次；於翌日（即99年3 月25日）16時3 分許，在臺灣板橋
    地方檢察署觀護人室，經採集其尿液送驗，始悉上情。
三、案經臺北縣政府警察局中和第一分局、海山分局報請暨臺灣
    板橋地方法院檢察署觀護人告發由臺灣板橋地方法院檢察署
    檢察官偵查起訴。
    理  由
一、本案被告甲○○所犯係死刑、無期徒刑、最輕本刑為3 年以
    上有期徒刑或高等法院管轄第一審案件以外之罪，其於準備
    程序中就被訴事實為有罪之陳述，經本院告知簡式審判程序
    之旨，並聽取檢察官、被告之意見後，經合議庭裁定由受命
    法官獨任進行簡式審判程序，合先敘明。
二、上揭犯罪事實，業據被告於本院審理時坦承不諱，且被告先
    後5 次為警查獲後所排放之尿液，經採樣分別送請臺灣檢驗
    科技股份有限公司、臺灣尖端先進生技醫藥股份有限公司，
    先以EIA 酵素免疫分析法初步檢驗，再以GC/MS 氣相層析質
    譜儀法確認檢驗，均呈鴉片類（嗎啡）及甲基安非他命陽性
    反應之情，有臺灣檢驗科技股份有限公司99年2 月3 日、99
    年3 月10日濫用藥物尿液檢驗報告、臺灣尖端先進生技醫藥
    股份有限公司99年3 月15日、99年3 月15日、99年3 月18日
    、99年4 月8 日濫用藥物檢驗報告各1 紙在卷足參（見99年
    度毒偵字第3396號偵查卷第6 頁、99年度毒偵字第1897號偵
    查卷第38頁、99年度毒偵字第2890號偵查卷第4 、6 頁、99
    年度毒偵字第2953號偵查卷第4 頁、99年度毒偵字第3476號
    偵查卷第4 頁），此外，並有查獲照片4 幀附卷可佐（見99
    年度毒偵字第1897號偵查卷第23至24頁），復有被告所有而
    供其犯如事實一之(二)所示施用第一級毒品犯行所用之摻有海
    洛因之香菸1 支（驗餘淨重0.4628公克）及犯如事實一之(二)
    所示之施用第二級毒品犯行所用之甲基安非他命4 包（合計
    驗餘淨重2.5308公克）、吸食器1 個扣案可資佐證，而扣案
    之前開摻有海洛因之香菸、甲基安非他命白色透明結晶，經
    送請交通部民用航空局航空醫務中心鑑定，就該摻有海洛因
    之香菸1 支部分，確含第一級毒品海洛因成分，淨重0.4820
    公克，取樣0.0192公克，餘重0.4628公克；就該4 包甲基安
    非他命白色透明結晶部分，確含第二級毒品甲基安非他命成
    分，淨重2.5310公克，取樣0.0002公克，餘重2.5308公克等
    節，亦有該中心99年3 月11日航藥鑑字第0991579 號毒品鑑
    定書1 紙佐卷可考（見99年度毒偵字第18 97 號偵查卷第39
    頁），足認被告自白與事實相符，堪以採信。
三、按海洛因經注射入人體後，約百分之80於24小時內自尿中排
    出，國外曾有文獻報導注射6 mg之海洛因鹽酸鹽，其代謝物
    嗎啡之平均可檢出時限約為26小時，業據行政院衛生署藥物
    食品檢驗局以81年9 月8 日（81）藥檢壹字第8114885 號函
    敘明白；而甲基安非他命經口服投與後約百分之70於24小時
    內自尿中排出，約百分之90於96小時內自尿中排出，由於甲
    基安非他命成分之檢出與其投與方式、投與量、個人體質、
    採尿時間與檢測儀器之精密度等諸多因素有關，因此僅憑尿
    液中呈安非他命陽性反應，並無法確實推算吸食時間距採集
    時間之長短，惟依上述資料推斷，最長可能不會超過4 日，
    亦經行政院衛生署藥物食品檢驗局81年2 月8 日（81）藥檢
    一字第001156號函示明確，是本件被告就事實欄二、(二)於99
    年2 月10日晚間某時許所為之施用第一級毒品海洛因、第二
    級毒品甲基安非他命之犯行，先於99年2 月11日11時36分許
    經臺灣板橋地方檢察署觀護人室，採集其尿液送檢，再於99
    年2 月12日19時50分許為臺北縣政府警察局查獲後，採集其
    尿液送檢，送驗結果均呈鴉片類（嗎啡）及甲基安非他命陽
    性反應，惟該2 次採驗尿液時間，同在鴉片類（嗎啡）及甲
    基安非他命成分尿液得檢出時效之26小時、96小時內，且觀
    諸被告前次查獲後採尿檢驗結果，鴉片類（嗎啡）數值為37
    64ng/ml 、甲基安非他命數值為18500ng/ml，於後次查獲後
    採尿檢驗結果，鴉片類（嗎啡）數值為1563ng/ml 、甲基安
    非他命數值為8714ng/ml ，此有上開臺灣檢驗科技股份有限
    公司99年3 月10日濫用藥物尿液檢驗報告、臺灣尖端先進生
    技醫藥股份有限公司99年3 月15日濫用藥物檢驗報告各1 紙
    在卷可稽（見99年度毒偵字第1897號偵查卷第38頁、99年度
    毒偵字第2890號偵查卷第4 頁），可知被告尿液檢驗濃度變
    化呈遞減之趨勢，又尚無積極證據足認該檢驗結果係基於不
    同之施用第一級毒品海洛因、第二級毒品甲基安非他命行為
    所致，是應認為被告於此部分犯行僅有分別施用第一級毒品
    海洛因、第二級毒品甲基安非他命各1 次之行為，附此敘明
    （本件檢察官就此部分犯行亦僅起訴被告施用第一級毒品、
    第二級毒品1 次）。
四、按施用第一、二級毒品為犯罪行為，毒品危害防制條例第10
    條定有處罰明文。故施用第一、二級毒品者，依前揭規定本
    應科以刑罰。惟基於刑事政策，對合於一定條件之施用者，
    則依同條例第20條、第23條之規定，施以觀察、勒戒及強制
    戒治之保安處分。又毒品危害防制條例於92年7 月9 日修正
    公布，自93年1 月9 日施行，其中第20條、第23條將施用毒
    品之刑事處遇程序，區分為「初犯」及「五年內再犯」、「
    五年後再犯」。依其立法理由之說明：「初犯」，經觀察、
    勒戒或強制戒治後，應為不起訴處分或不付審理之裁定；經
    觀察、勒戒或強制戒治執行完畢釋放後，「五年內再犯」者
    ，因其再犯率甚高，原實施之觀察、勒戒及強制戒治既已無
    法收其實效，爰依法追訴或裁定交付審理。至於經觀察、勒
    戒或強制戒治執行完畢釋放後，「五年後再犯」者，前所實
    施之觀察、勒戒或強制戒治已足以遮斷其施用毒品之毒癮，
    為期自新及協助其斷除毒癮，仍適用「初犯」規定，先經觀
    察、勒戒或強制戒治之程序。從而依修正後之規定，僅限於
    「初犯」及「五年後再犯」二種情形，始應先經觀察、勒戒
    或強制戒治程序。倘被告於五年內已再犯，經依法追訴處罰
    ，縱其第三次（或第三次以上）再度施用毒品之時間，在初
    犯經觀察、勒戒或強制戒治執行完畢釋放五年以後，已不合
    於「五年後再犯」之規定，且因已於「五年內再犯」，顯見
    其再犯率甚高，原實施觀察、勒戒或強制戒治，已無法收其
    實效，即應依該條例第10條處罰。至於第三次（或第三次以
    上）施用毒品之時間，是否宜有期間限制？以多久為適宜？
    則分屬刑事政策、專門醫學之範圍，非審判機關所能決定，
    有待循立法途徑解決（最高法院97年第5 次刑事庭會議決定
    要旨可參）。查被告有如事實欄一之(一)、(二)所示之觀察、勒
    戒執行完畢及於該觀察、勒戒執行完畢5 年內再犯施用毒品
    案件，經法院判處罪刑確定等情，有臺灣高等法院被告前案
    紀錄表在卷可稽，是被告既曾於觀察、勒戒執行完畢釋放後
    「5 年內再犯」施用毒品案件，且經法院判處罪刑確定，又
    六犯本案施用第一、二級毒品之犯行，自非屬毒品危害防制
    條第20條第3 項所定「5 年後再犯」之情形。是被告於5 年
    後六犯本案施用第一、二級毒品之罪，事證明確，應依法論
    科。
五、查海洛因、甲基安非他命係毒品危害防制條例第2 條第2 項
    第1 款、第2 款所稱之第一、二級毒品。核被告4 次施用第
    一級毒品海洛因及5 次施用第二級毒品甲基安非他命之行為
    ，係犯4 次同條例第10條第1 項之施用第一級毒品罪及5 次
    同條第2 項之施用第二級毒品罪。其施用第一、二級毒品前
    後，分別持有第一、二級毒品之低度行為，皆為施用之高度
    行為所吸收，均不另論罪。被告所犯上開9 罪間，犯意各別
    ，罪名互異，應分論併罰。爰審酌被告前因施用毒品，獲得
    不起訴處分之寬典，並經法院判處罪刑，仍無法戒絕毒癮，
    再次漠視法令禁制而犯本罪，惟其施用毒品所生危害，實以
    自戕身心健康為主，對於他人生命、身體、財產等法益，尚
    無明顯而重大之實害，兼衡其犯罪後坦承犯罪，已知悔悟及
    檢察官就施用第一級毒品部分具體求處各有期徒刑10月及就
    施用第二級毒品部分具體求處各有期徒刑6 月等一切情狀，
    分別量處如主文所示之刑，並合併定其應執行之刑，以示懲
    儆。
六、扣案之摻有海洛因之香菸1 支（驗餘淨重0.4628公克）及甲
    基安非他命4 包（合計驗餘淨重2.5308公克），分別係查獲
    之第一、二級毒品，不問是否屬於被告所有，均應依毒品危
    害防制條例第18條第1 項前段之規定，於事實欄二、(二)所犯
    之施用第一、二級毒品罪之主文項內，分別宣告沒收銷燬之
    。又包裝上開甲基安非他命之外包裝袋4 只（並非不可與毒
    品分離，係用於包裹毒品，防止其裸露、潮濕，便於攜帶施
    用）及吸食器1 個，均係被告所有而供其犯如事實欄二、(二)
    所示之施用第二級毒品犯行所用之物，業據被告供明在卷，
    併依刑法第38條第1 項第2 款之規定，於事實欄二、(二)所犯
    之施用第二級毒品罪之主文項內宣告沒收。
據上論斷，應依刑事訴訟法273 條之1 第1 項、第299 條第1 項
前段，毒品危害防制條例第10條第1 項、第2 項、第18條第1 項
前段，刑法第11條前段、第1 項、第38條第1 項第2 款、第51條
第5 款，判決如主文。
本案經檢察官高智美到庭執行職務。
中    華    民    國    99    年    10    月    14    日
                  刑事第二十庭  法  官  鄧雅心
以上正本證明與原本無異。
如不服本判決應於收受判決後10日內向本院提出上訴書狀，並應
敘述具體理由。其未敘述上訴理由者，應於上訴期間屆滿後20日
內向本院補提理由書（均須按他造當事人之人數附繕本）「切勿
逕送上級法院」。
                                書記官  王小芬
中    華    民    國    99    年    10    月    14    日
附錄本案論罪科刑法條
毒品危害防制條例第十條
施用第一級毒品者，處六月以上五年以下有期徒刑。
施用第二級毒品者，處三年以下有期徒刑。
附表：
┌──┬──────┬───────────┬──────────────┐
│編號│  犯罪事實  │  罪  名              │  宣  告  刑                │
├──┼──────┼───────────┼──────────────┤
│ 1. │事實欄二、(一)│施用第一級毒品        │處有期徒刑玖月。            │
│    │            ├───────────┼──────────────┤
│    │            │施用第二級毒品        │處有期徒刑伍月。            │
├──┼──────┼───────────┼──────────────┤
│ 2. │事實欄二、(二)│施用第一級毒品        │處有期徒刑玖月，扣案之摻有海│
│    │            │                      │洛因之香菸壹支（驗餘淨重零點│
│    │            │                      │肆陸貳捌公克）沒收銷燬之。  │
│    │            ├───────────┼──────────────┤
│    │            │施用第二級毒品        │處有期徒刑伍月，扣案之甲基安│
│    │            │                      │非他命肆包（合計驗餘淨重貳點│
│    │            │                      │伍零捌公克）均沒收銷燬之，│
│    │            │                      │包裝上開甲基安非他命之外包裝│
│    │            │                      │袋肆只及吸食器壹個均沒收。  │
├──┼──────┼───────────┼──────────────┤
│ 3. │事實欄二、(三)│施用第一級毒品        │處有期徒刑玖月。            │
│    │            ├───────────┼──────────────┤
│    │            │施用第二級毒品        │處有期徒刑伍月。            │
├──┼──────┼───────────┼──────────────┤
│ 4. │事實欄二、(四)│施用第二級毒品        │處有期徒刑伍月。            │
├──┼──────┼───────────┼──────────────┤
│ 5. │事實欄二、(五)│施用第一級毒品        │處有期徒刑玖月。            │
│    │            ├───────────┼──────────────┤
│    │            │施用第二級毒品        │處有期徒刑伍月。            │
└──┴──────┴───────────┴──────────────┘

司法院資訊處製作；財團法人民間司法改革基金會備份。
